【裁判字號】    98,交抗,1165
【裁判日期】    980723
【裁判案由】    違反道路交通管理處罰條例
【裁判全文】
臺灣高等法院交通事件裁定            98年度交抗字第1165號
抗  告  人
即受處分人  甲○○
上列受處分人因違反道路交通管理處罰條例案件，不服臺灣臺北
地方法院中華民國九十八年三月三十一日所為裁定（九十八年度
交聲字第一二八號），提起抗告，本院裁定如下：
    主  文
抗告駁回。
    理  由
一、原處分意旨略以：受處分人甲○○駕駛其所有００５－ＢＥ
    Ｂ號重型機車，於民國九十七年九月七日十六時九分許，行
    經臺北市○○○路○段二三七號前禁行機車車道，經臺北市
    政府警察局文山第二分局景美派出所員警拍攝照片採證後，
    以「機車行駛禁行車道」之違規事由，依道路交通管理處罰
    條例第四十五條第十三款規定，逕行掣發臺北市政府警察局
    北市警交大字第ＡＳ0000000號舉發違反道路交通管
    理事件通知單，原處分機關交通部公路總局臺北市交通事件
    裁決所以受處分人違規事證明確，於九十七年十二月十一日
    以北市裁申字第裁２２－ＡＳ0000000號裁決書，裁
    處罰鍰新臺幣六百元，並記違規點數一點。受處分人不服聲
    明異議，經原審調查後認受處分人確有不在規定車道內行駛
    之違規事實，而駁回其異議之聲明。
二、抗告意旨略以：依卷附照片觀之，上開路段外側第三線道正
    被六四四路公車佔用，並有一台計程車尾隨在後，外側第四
    線道尚有七十四路公車行駛中，實非伊不願靠外側第三線道
    行駛，難道依規定伊必須要讓公車先行後始得靠右行駛？依
    伊判斷照相員警所站之位置應在臺北市○○○路○段二三七
    號門前天橋位置，天橋正下方外側第四線車道上繪有「公車
    停靠區」標誌，此部分原審裁定書內未見記載，員警係在天
    橋上以偷拍方式執行勤務，於法尚有未合，且該交岔路口也
    未見有值勤員警維持交通秩序云云，
三、按道路交通管理處罰條例所指之「汽車」，包括機器腳踏車
    在內；又汽（機）車駕駛人，爭道行駛而有機器腳踏車不在
    規定車道行駛之情形者，處新臺幣六百元以上一千八百元以
    下之罰鍰，並記違規點數一點，道路交通管理處罰條例第三
    條第八款、第四十五條第十三款及同條例第六十三條第一項
    第一款分別定有明文。而汽（機）車駕駛人，未依規定行駛
    車道，當場不能或不宜攔截製單舉發者，得以非固定式科學
    儀器取得證據資料證明其行為違規，記明車輛牌照號碼、車
    型等可資辨明之資料，以汽車所有人為被通知人製單舉發，
    此見同條例第七條之二第一項第七款、第二項第五款、第四
    項規定甚明。
四、本院查：
（一）受處分人甲○○駕駛其所有００５－ＢＥＢ號重型機車，
      於九十七年九月七日十六時九分許，行經臺北市○○○路
      ○段二三七號前時，駛入禁行機車車道，經警以非固定式
      之科學儀器拍照取得證據，並以機車所有人為被通知人掣
      單逕行舉發之事實，為受處分人所不爭執，且有臺北市政
      府警察局交通警察大隊於本件違規時間在前揭違規地點所
      拍攝之照片七張，及臺北市政府警察局北市警交大字第Ａ
      Ｓ0000000號舉發通知單、交通部公路總局臺北市
      交通事件裁決所北市裁申字第裁２２－ＡＳ000000
      0號裁決書、臺北市政府警察局文山第二分局九十八年一
      月十五日北市警文二分交字第０九八三０四三六九００號
      書函各一份在卷可稽，堪予認定。
（二）受處分人雖執前詞置辯，惟「機器腳踏車行駛之車道，應
      依標誌或標線之規定行駛，無標誌或標線者，依下列規定
      行駛：一、在未劃分快慢車道之道路，得在最外側二車道
      行駛。」道路交通安全規則第九十九條第一項第一款前段
      定有明文，是機器腳踏車在道路未劃設標誌、標線之情形
      下，尚須行駛於最外側二車道，在有劃設標誌或標線之情
      形下，當遵守標誌或標線之規定行駛，受處分人既係合法
      考領駕駛執照行車之人，當知悉前揭交通法規及交通標線
      所示意義，並應確實遵守之。又就臺北市政府警察局文山
      第二分局九十八年一月十五日北市警文二分交字第０九八
      三０四三六九００號函所檢附之舉發時連續拍攝照片、臺
      北市政府警察局文山第二分局九十八年一月十五日北市警
      文二分交字第０九八三０四二八五００號函所檢附之臺北
      市○○○路○段與三福街口現場照片，及臺北市政府警察
      局文山第二分局巡佐黃協裕手繪現場圖一紙觀之，可知臺
      北市○○○路○段共有四線道，其內側第一車道及第二車
      道均於靠近路口地面上劃設明顯之黃色「禁行機車」標線
      。再而前揭「禁行機車」標字係繪設於街廓入口端，符合
      道路交通標誌標線號誌設置規則第一百七十八條：「『禁
      行機車』標字，用以告示本車道禁止機器腳踏車通行。繪
      設於路段起點。」之規定，且設置後並無變更等情，復有
      臺北市交通管制工程處九十八年一月十九日北市交工規字
      第０九八三０六五一五００號函在卷可參。是受處分人沿
      臺北市○○○路○段行駛，本即應行駛於外側之第三車道
      及第四車道，況前揭「禁行機車」之標線，係劃設在路口
      不遠處，當非受處分人行駛於該路段所不能注意。
（三）觀諸本件舉發時連續拍攝七幀採證照片中之第一張，係受
      處分人騎乘前開機車甫穿越斑馬線即行駛在內側第二車道
      處，遭警連續拍攝照片舉發，顯見其在穿越馬路時即行駛
      在內側車道處，迄至所拍攝第七幀採證照片中，受處分人
      仍行駛於第二車道內，距路口已達數十公尺，足見受處分
      人於事發當時並無靠外側第三車道、第四車道行駛之意。
      故其辯稱該處公車停靠起步時會造成「車道不對稱」影響
      通行云云，顯屬事後卸責之詞，不足採信。
（四）受處分人又辯稱：當時因外側第三車道各有一輛公車及計
      程車佔用，第四車道亦有一輛公車行駛中，致使伊不得不
      行駛於禁行機車車道云云。惟由卷附採證之照片觀之（見
      原審卷第三十五至三十八頁），可知機車當時明顯僅係在
      羅斯福路六段禁行機車車道內直行中，七張照片中均未見
      本件機車有任何向左閃躲避讓，抑或欲向右駛回正常機慢
      車道之舉動。而機車右側機慢車道雖可見有公車行駛中，
      然除該公車與本件機車間實存有相當車道空間可供行駛外
      ，該公車亦係直行而未偏左行駛，並無公車恣意佔用車道
      之情狀，足見受處分人所辯顯與採證照片內容不合，難認
      可採。況一般人均知悉公車限速為時速四十公里，車速已
      較一般正常行駛車輛為慢，公車因路邊靠站載客等目的，
      亦有在機慢車道內略為變換行駛方向之可能，是一般用路
      人既均得事先注意察覺上情加以因應，受處分人當時自應
      在時速五十公里之速限內加速向前超越該公車，或應減速
      行駛俾避讓該公車先行，要無僅為貪圖一時便捷而無視其
      他用路人之安全及交通秩序，即逕自駛入「禁行機車」車
      道之理，受處分人之機車確實行駛於快車道無訛，其所辯
      並不可採。
（五）另依道路交通管理處罰條例第七條之二第一項、第二項及
      第三項規定，可知以科學儀器逕行舉發於跨越槽化線之違
      規事項，無論以固定、或非固定科學儀器取得證據資料，
      均無需於道路前方設立明顯標示，僅於舉發行車速度超過
      最高速限或低於最低速限之際，始需為道路前方一百公尺
      、或三百公尺為明顯標示。是本件以科學照相儀器「騎乘
      機器腳踏車，不在規定車道行駛之違規事項」之舉發，舉
      發員警雖未於舉發前方為警示標示，無論自前方、後方拍
      攝車牌，均於法相符。再受處分人不遵守交通規則而於上
      開時地騎乘機器腳踏車不在規定車道內行駛在先，警察蒐
      證拍照存證在後，以求避免日後舉證困難糾紛發生，且因
      現場環境因素，自路橋上方有利位置拍攝，並無不當，不
      能以受處分人未看見警員執勤，即遽指為偷拍，是受處分
      人所辯無明顯標示、係警員偷拍云云，亦屬無據。
（六）查汽、機車分道行駛，係交通機關依現場車流狀況，考量
      整體交通秩序所為之措施，在規劃、設計機車道時，若因
      車潮同時大量擁入致車道發生壅擠時，受處分人應在機車
      道上調節行車速度以避免危險，並非必須隨同駛入快車道
      上以達閃避之目的，故其所辯係因公車佔用慢車道，致駛
      入快車道一節，縱認屬實，亦難辭其違規之責，不能據以
      主張減輕罰責或免罰。至抗告意旨其餘指摘，實與受處分
      人有無違規之行為無涉，亦非本件裁罰之判斷基準，併此
      敘明。
五、綜上所述，本件受處分人所騎乘之００５－ＢＥＢ號重型機
    車確於前揭時地有「不在規定車道行駛」之違規事由，足堪
    認定。從而原處分機關依道路交通管理處罰條例第四十五條
    第十三款、第六十三條第一項第三款等規定，對受處分人裁
    處罰鍰新臺幣六百元，並記違規點數一點，核無違誤。原審
    法院調查後亦同此認定，駁回受處分人異議之聲明，認事用
    法並無不當，並已在裁定中詳細說明其辯解不可採之理由，
    受處分人猶執陳詞提起抗告，徒憑個人主觀意見指摘，均無
    可採。本件抗告為無理由，應駁回之。
據上論斷，依道路交通案件處理辦法第二十六條、道路交通管理
處罰條例第八十九條、刑事訴訟法第四百十二條，裁定如主文。
中    華    民    國    98    年    7     月    23    日
                  刑事第四庭  審判長法  官  陳筱珮
                                    法  官  陳玉雲
                                    法  官  鄭水銓
以上正本證明與原本無異。
本裁定不得再抗告。
                                    書記官  劉貞達
中    華    民    國    98    年    7     月    23    日


司法院資訊處製作；財團法人民間司法改革基金會備份。
